臺灣高等法院刑事判決　　　　　　　　 94年度上易字第431號
上　訴　人
即　被　告　甲○○
上列上訴人因毒品危害防制條例案件，不服臺灣基隆地方法院93
年度易字第338 號，中華民國93年12月31日第一審判決（起訴案
號：臺灣基隆地方法院檢察署93年度毒偵字第1649號；移送併案
審理案號：93年度毒偵字第2425號），提起上訴，本院判決如下
：
    主  文
上訴駁回。
    事  實
一、甲○○前於民國（下同）88年間，因施用第二級毒品甲基安
    非他命案件，經觀察、勒戒後，認無繼續施用毒品之傾向，
    由臺灣基隆地方法院檢察署檢察官於88年8 月30日，以88年
    度毒偵字第212 號為不起訴處分確定後；復於93年間，因施
    用第二級毒品甲基安非他命案件，經臺灣基隆地方法院於93
    年8 月11日，以93年度基簡字第430 號判決判處有期徒刑2
    月確定，而於94年2 月5 日執行完畢（不構成累犯）。詎甲
    ○○於前開案件判決後，仍不知悔改，復基於施用第二級毒
    品甲基安非他命之概括犯意，自93年8 月底某日起至同年12
    月3 日上午9 、10時許止，連續在基隆市火車站公共廁所、
    基隆市某不詳地址友人住處及基隆市○○路12巷9 號4 樓加
    蓋鐵皮屋租住處等地，以玻璃球吸食器燒烤吸食方式施用第
    二級毒品安非他命多次，平均約2 、3 天施用1 次。甲○○
    又另行基於持有第一級毒品海洛因之犯意，於93年9 月6 日
    上午，在基隆市○○路附近，因向不詳姓名之人購買甲基安
    非他命，經該人贈送海洛因1 包（淨重0 ．09公克）而非法
    持有之。嗣先於93年9 月8 日下午2 時許，在基隆市○○路
    12巷9 號4 樓加蓋鐵皮屋租住處，為警持搜索票查獲，並扣
    得甲○○所有供施用之甲基安非他命5 包（毛重約4 ．6 公
    克）及其非法持有之海洛因1 包（淨重0 ．09公克）；嗣因
    未到案執行遭通緝，而於93年12月5 日下午2 時25分許，在
    基隆市○○街2 巷口，經警緝獲，並扣得其所有供施用甲基
    安非他命所用之吸食器1 支。甲○○2 次經警查獲後，分經
    警採集其之尿液送驗結果均呈甲基安非他命陽性反應，始查
    知上情。
二、案經基隆市警察局第四分局報請臺灣基隆地方法院檢察署檢
    察官偵查起訴暨由該署檢察官移請併案審理。
    理  由
一、前開施用第二級毒品安非他命及持有第一級毒品海洛因之事
    實，業經被告甲○○於原審審理時自白不諱，且被告於93年
    年9 月8 日、同年12月5 日，經警查獲後所採集之尿液檢體
    ，經送請基隆市衛生局、臺灣檢驗科技股份有限公司檢驗結
    果，均呈甲基安非他命陽性反應等情，亦有基隆市衛生局基
    檢衛壹字第0930013488號、第0000000000號檢驗成績書2 紙
    及上開公司93年10月22日濫用藥物尿液檢驗報告1 紙在卷可
    稽。又上揭被告於93年9 月8 日為警查獲之白色粉末1 包，
    經送請法務部調查局鑑定結果，送驗白粉含第一級毒品海洛
    因成分，淨重0 ．09公克（空包裝重0 ．19公克）；另扣案
    之白色透明晶體5 包，經檢驗結果，亦呈安非他命反應（毛
    重約4 ．6 公克）等情，分別有法務部調查局93年10月8 日
    調科壹字第320002352 號鑑定通知書、基隆市警察局第四分
    局查獲毒品危害防制條例初步鑑驗報告單各1 紙附卷可參。
    此外，復有供施用第二級毒品安非他命用之吸食器1 支扣案
    可資佐證，足見被告自白施用第二級毒品安非他命之犯行及
    非法持有第一級毒品海洛因之犯行，顯與事實相符。本件事
    證明確，被告施用第二級毒品甲基安非他命並持有第一級毒
    品海洛因犯行，均堪認定。
二、按海洛因、甲基安非他命，分係毒品危害防制條例第2 條第
    2 項第1 款、第2 款所定之第一級毒品及第二級毒品，不得
    非法施用、持有。核被告前因施用第二級毒品甲基安非他命
    案件，經觀察、勒戒後，認無繼續施用毒品之傾向，由臺灣
    基隆地方法院檢察署檢察官於88年8 月30日，以88年度毒偵
    字第212 號為不起訴處分確定等情，有不起訴處分書及本件
    被告前案紀錄表各1 紙在卷可按，被告於觀察、勒戒後5 年
    內再犯施用第二級毒品之罪，依毒品危害防制條例第23條第
    2 項之規定，自應依法論科。核被告所為，分別係犯毒品危
    害防制條例第10條第2 項之施用第二級毒品罪及同條例第11
    條第1 項之持有第一級毒品罪。被告施用第二級毒品甲基安
    非他命前後持有第二級毒品甲基安非他命之低度行為，應為
    其施用第二級毒品安非他命之高度行為所吸收，不另論罪。
    被告先後多次施用第二級毒品甲基安非他命之行為，時間緊
    接，所犯構成要件相同之罪，顯係基於概括之犯意反覆為之
    ，為連續犯，應依刑法第56條之規定以一罪論，並加重其刑
    。公訴意旨雖僅論及被告於93年9 月7 日12時許之施用第二
    級毒品甲基安非他命行為，就前開其餘未經起訴之施用第二
    級毒品安非他命部分，既經檢察官移送併辦，核與起訴部分
    ，有連續犯之裁判上一罪之關係，為起訴效力所及，本院自
    應併予審理。至被告所犯上開2 罪，犯意各別，行為互異，
    應予分論併罰。
三、原審認被告罪證明確，因而依毒品危害防制條例第10條第2
    項、第11條第1 項、第18條第1 項前段，刑法第11條前段、
    第56條、第41條第1 項前段、第51條第5 款、第38條第1 項
    第2 款，罰金罰鍰提高標準條例第2 條之規定，並爰審酌被
    告前已有施用毒品前科紀錄，堪認其素行不佳，仍不知悔改
    警惕，猶再施用第二級毒品不輟，無視於毒品對於自身健康
    之戕害及國家對於杜絕毒品犯罪之禁令，惡性非輕，有失政
    府制定毒品危害防制條例之立法美意，本不宜寬貸，惟施用
    毒品者均有相當程度之成癮性及心理依賴性，其犯罪心態與
    一般刑事犯罪之本質並不相同，容應以「病人」之角度為考
    量，及被告犯後坦認犯行等一切情狀，就被告所犯上開2 罪
    ，分別量處有期徒刑6 月、3 月，並諭知易科罰金之折算標
    準，及定應執行有期徒刑7 月及諭知易科罰金之折算標準；
    並以扣案之甲基安非他命5 包（毛重約4 ．6 公克）係查獲
    之第二級毒品、海洛因1包（淨重0．09公克）係查獲之第一
    級毒品，爰依毒品危害防制條例第18條第1 項前段之規定沒
    收銷燬之；至甲基安非他命吸食器1 支，係被告所有，供犯
    施用第二級毒品甲基安非他命所用之物，已據被告供明在卷
    ，併依刑法第38條第1 項第2 款之規定宣告沒收。其認事用
    法，並無違誤，量刑亦稱妥適，被告未附任何理由提起本件
    上訴，並無理由，應駁回之。
四、併案意旨（臺灣基隆地方法院檢察署94年度偵字第913 號）
    另以：被告於94年2 月28日15時40分，在基隆市○○街53號
    前，為警查獲持有甲基安非他命1 小包，經採其尿液送驗，
    呈甲其安非他命反應，因認被告連續犯有毒品危害防制條例
    第10條第2 項之罪嫌云云。惟查，被告前因施用第二級毒品
    甲基安非他命案件，經臺灣基隆地方法院於93年8 月11日，
    以93年度基簡字第430 號判決判處有期徒刑2 月確定，而於
    93年12月5 日入監執行，至94年2 月5 日執行完畢等情，有
    本院被告前案紀錄表及出入監簡列表各1 紙附卷足憑，被告
    既已入監執行，其主觀上應禁絕再施用毒品，且在監服刑期
    間亦無施用毒品之可能，則其於出獄後再行施用毒品，自應
    認係另行起意，此併案部分與前揭論罪科刑部分即無連續犯
    之裁判上一罪之關係，且未經檢察官起訴，本院無從併予審
    理，應退回檢察官另為適當之處理，附此敘明。
五、被告經合法傳喚，無正當之理由不到庭，爰不待其陳述，逕
    行判決。
據上論斷，應依刑事訴訟法第368 條、第371 條，判決如主文。
本案經檢察官黃柏齡到庭執行職務。
中　　華　　民　　國　　94　　年　　5 　　月　　4 　　日
　　　　　　　　　刑事第四庭    審判長法　官  許增男
　　　　　　　　　　　　　　　　　    法　官  周煙平
　　　　　　　 　 　　　　　　　　　　法　官  謝靜恒
以上正本證明與原本無異。
不得上訴。
                                      書記官  魏淑娟
中　　華　　民　　國　　94　　年　　5 　　月　　4 　　日
附錄：本案論罪科刑法條全文
毒品危害防制條例第10條第2 項：
施用第二級毒品者，處3 年以下有期徒刑。
毒品危害防制條例第11條第1 項
持有第一級毒品者，處3 年以下有期徒刑、拘役或新臺幣5 萬元
以下罰金。
